臺灣臺南地方法院柳營簡易庭民事判決
111年度營簡字第68號
原      告  曾榮俊  
訴訟代理人  鍾義律師  
被      告  兆益實業股份有限公司

法定代理人  趙雪玲  


訴訟代理人  顏銘毅  

            朱立人律師
上列當事人間請求給付票款事件，經本院柳營簡易庭於民國111
年7月5日言詞辯論終結，判決如下：
    主  文
一、被告應給付原告新臺幣3,000,000元，及自民國110年11月22
    日起至清償日止，按週年利率百分之6計算之利息。
二、訴訟費用新臺幣30,700元由被告負擔。
三、本判決得假執行。但被告如以新臺幣3,000,000元為原告預
    供擔保後，得免為假執行。
　　事實及理由
一、訴狀送達後，原告不得將原訴變更或追加他訴。但有下列各
    款情形之一者，不在此限：三、擴張或減縮應受判決事項之
    聲明者。不變更訴訟標的，而補充或更正事實上或法律上之
    陳述者，非為訴之變更或追加，民事訴訟法第255條第1項第
    3款、256條分別定有明文。查原告原起訴聲明為：「被告應
    給付原告新臺幣（下同）3,000,000元，及自民國110年11月
    22日起至清償日止，按週年利率百分之6計算之利息。」嗣
    原告於111年5月24日將請求權基礎更正為消費借貸請求權，
    並變更訴之聲明為「被告應給付原告3,000,000元，及自110
    年11月22日起至清償日止，按週年利率百分之5計算之利息
    。」末於111年6月29日將請求權基礎更正為票據關係再將訴
    之聲明變更為原起訴之聲明。原告訴之聲明中有關利息之變
    更，屬擴張或減縮應受判決事項之聲明，應予准許。至原告
    於111年5月24日原主張被告所簽發如附表所示之支票（下稱
    系爭支票），原告係由證人蔡文源期後背書取得，因而更正
    請求權基礎為消費借貸請求權，復經本院於111年5月31日言
    詞辯論期日闡明後，原告捨棄期後背書之主張，並於111年6
    月29日更正請求權基礎為票據關係，此部分均屬民事訴訟法
    第256條之法律上陳述，非屬訴之變更，原告自得隨訴訟進
    行過程更正其主張，被告抗辯其不同意原告為任何訴之變更
    追加，顯係誤解上開條文規範之客體不同，此抗辯於法無據
    。
二、原告起訴主張：原告持有被告所簽發之系爭支票，經原告提
    示付款後，竟未獲付款，經原告屢次催討，被告均置之不理
    ，爰依票據法律關係請求被告給付票款。並聲明：㈠如主文
    第1項所示。㈡原告願供擔保，請准宣告假執行。
三、被告則以：
　㈠被告向蔡文源借款40,000,000元，約定借款利息為月息百分
    之8，以系爭支票保證上開借款本息之清償，蔡文源同意不
    會提示系爭支票，惟卻將系爭支票轉讓與原告，透過原告提
    示系爭支票取得票款。
　㈡由原告所提出其借款與蔡文源而取得系爭支票之匯款資料觀
    之，原告所提出借款日期均在系爭支票發票日前，借款總額
    為3,800,000元，亦高於系爭支票票面金額，與常情不符，
    且原告其中匯款對象為訴外人台大鴻國際有限公司（現更名
    為台大鴻國際室內裝修有限公司），亦非蔡文源，足見原告
    所提出之資料為兩人已有之舊資金往來記錄。原告係以無對
    價取得系爭支票，依票據法第14條第2項規定被告得以其與
    蔡文源就簽發系爭支票沒有對價關係對抗原告。
　㈢並聲明：原告之訴駁回；如受不利判決，願供擔保請准免為
    宣告假執行。
四、得心證之理由：
　㈠票據法第14條所謂以惡意取得票據者，不得享有票據上之權
    利，係指從無權處分人之手，受讓票據，於受讓當時有惡意
    之情形而言，如從有正當處分權人之手，受讓票據，係出於
    惡意時，亦僅生票據法第13條但書所規定，票據債務人得以
    自己與發票人或執票人之前手間所存人的抗辯之事由對抗執
    票人而已，尚不生執票人不得享有票據上權利之問題，最高
    法院67年度台上字第1862號判決可資參照。查系爭支票為被
    告所簽發，於110年3月5日交付予蔡文源，嗣蔡文源背書轉
    讓與原告等事實，為兩造所不爭執，堪認為真，則系爭支票
    上之必要記載事項經被告記載完畢後，簽名交付予蔡文源，
    系爭票據為有效票據，蔡文源取得票據權利，嗣蔡文源以背
    書轉讓方式將系爭支票轉讓與原告，屬有權處分，原告依法
    取得系爭支票之票據權利，依上開說明，無票據法第14條第
    1項之適用。
　㈡在票據上簽名者，依票上所載文義負責；發票人應照支票文
    義擔保支票之支付，票據法第5條第1項、第126條分別定有
    明文。次按無對價或以不相當之對價取得票據者，不得享有
    優於其前手之權利，票據法第14條第2項固有明文。然因票
    據係文義證券及無因證券，屬不要因行為，票據行為一經成
    立後，即與其基礎之原因關係各自獨立，而完全不沾染原因
    關係之色彩，亦即票據原因應自票據行為中抽離，而不影響
    票據之效力（或稱無色性或抽象性）。此項票據之無因性，
    為促進票據之流通，應絕對予以維護，初不問其是否為票據
    直接前、後手間而有不同。故執票人於上開訴訟中，祇須就
    該票據作成之真實負證明之責，關於票據給付之原因，並不
    負證明之責任。準此，票據債務人仍應就其抗辯之原因事由
    ，如票據債務人主張執票人取得票據係無對價或以不相當對
    價取得，則應由該債務人負舉證責任（最高法院85年度台上
    字第286號判決意旨參照），俾貫徹票據無因性之本質，以
    維票據之流通性。
　㈢被告抗辯原告取得系爭支票係無對價或以不相當對價取得，
    為原告所否認，依上開說明，自應由被告負舉證責任。經查
    ：
　⒈證人蔡文源於審理中證稱：我與原告是多年朋友，台大鴻國
    際有限公司是我的公司，我陸續向原告有幾筆借款，原告匯
    款給我或台大鴻國際有限公司的原因都是我向他借錢，但當
    筆借款作何用途我已經忘記了，我有向原告調好幾筆錢，他
    分開匯，有時候會拿現金給我，我在109年12月21日及110年
    1月20日分別向原告借款1,800,000元、2,000,000元，我有
    將系爭支票前一張支票交付原告，還有無其他票我不記得，
    我交給原告的票只有前一張支票有問題，其他都沒問題。我
    原本交付給原告的是前一張支票，何時交付我忘記了，前一
    張支票原告提示過後有跳票，原告從銀行將前一張支票取回
    ，交還給被告後再簽系爭支票，因為當時被告資金不足，我
    交付系爭支票與原告時，有拜託原告晚一點再去提示。我沒
    有前一張支票的資料，因為已經由被告取回，我也不記得前
    一張支票的發票日，但是以我向來的換票模式，換票後發票
    日會開同一天，所以前一張支票發票日應該也是110年2月9
    日。在不換票的狀況下，我不會拿一張發票日在前的日期，
    通常是我給對方錢後延後一個月、一個半月、兩個月的日期
    等語（見本院卷第120頁至第131頁），參以原告曾於109年
    間將被告所簽發之另二張支票（票據號碼分別為30647、306
    49、發票日為110年1月7日、110年2月9日、發票人帳號2298
    0、票面金額分別為300,000元、3,000,000元）提示付款，
    有高雄銀行代收票據憑摺可佐，誠如被告所述兩造毫不相識
    ，無任何財務往來（見本院卷第15頁），原告何以取得上開
    兩張支票，勢必為蔡文源所交付與原告，亦足以證明蔡文源
    上開所述系爭支票為換票，尚有前一張支票，且兩張發票日
    均為110年2月9日等事實為真。另由蔡文源之上開證述中，
    無從證明被告所稱原告取得系爭支票無對價關係。
　⒉被告雖抗辯：原告所提出借款日期均在系爭支票發票日前，
    借款總額為3,800,000元，亦高於系爭支票票面金額，與常
    情不符，且原告其中匯款對象為台大鴻國際有限公司，亦非
    蔡文源，足見原告所提出之資料為兩人已有之舊資金往來記
    錄等語，惟原告早於109年取得前一張支票並隨即提示付款
    ，有高雄銀行代收票據憑摺可佐，堪認原告借款與蔡文源時
    ，已取得前一張支票，並提示付款。又蔡文源業已證述，原
    告110年1月20日匯款2,000,000元至台大鴻國際有限公司，
    為蔡文源向原告借款而指定匯入台大鴻國際有限公司，衡諸
    常情，借用人指定貸與人匯入他人帳戶比比皆是，難以據此
    認定原告非借款與蔡文源，故被告聲請調閱台大鴻國際有限
    公司歷年變更事項登記卡，即無調閱之必要，此部分聲請應
    予駁回。此外，原告業已借款蔡文源3,800,000元，惟其僅
    取得3,000,000元之系爭支票，被告僅質疑此部分與常情不
    符，未能提出證據證明原告取得系爭支票係無對價或以不相
    當對價取得，由上開說明，被告是應負舉證責任者，非僅負
    反證責任者，單純質疑無助反轉原告以較高金額取得較低票
    面金額系爭支票之事實。被告上開所辯，均無足可採。
　⒊綜上，被告所提出之證據無從證明原告取得系爭支票係以無
    對價或以不相當對價取得，依舉證責任分配法則，自應認為
    原告係以相當對價取得系爭支票，被告無從以其得對抗蔡文
    源之事由對抗原告。
五、從而，原告依票據法律關係請求被告給付票款，為有理由，
    應予准許。又本件係屬民事訴訟法第427條第1項簡易訴訟事
    件所為被告敗訴之判決，依同法第389條第1項第3款規定，
    應依職權宣告假執行。被告陳明願供擔保，聲請宣告免為假
    執行，核均無不合，爰酌定如主文第3項所示之相當擔保金
    額，准許之。
六、本件事證已臻明確，兩造其餘之攻擊或防禦方法及所提出之
    證據，經本院斟酌後，認為均不足以影響本判決之結果，爰
    不逐一論列，附此敘明。
七、訴訟費用負擔之依據：民事訴訟法第436條第2項、第78條。
中　　華　　民　　國　　111 　年　　7 　　月　　19　　日
                  臺灣臺南地方法院柳營簡易庭
                              法  官  陳協奇
以上正本係照原本作成。
被告如不服本判決，應於送達後20日內，向本院提出上訴狀並表明上訴理由，如於本判決宣示後送達前提起上訴者，應於判決送達後20日內補提上訴理由書（須附繕本）。如委任律師提起上訴者，應一併繳納上訴審裁判費。　　　　　　　　　　　　　　
中　　華　　民　　國　　111 　年　　7 　　月　　20　　日
　　　　　　　　　　　　　　　書記官  洪季杏
　　　　　　　　　　　　　　　
附表：      編號     發票日 票面金額 (新臺幣)   利息起算日(即提示日)  票據號碼 1 110年2月9日 3,000,000元     110年11月22日  NG0000000